【裁判字號】    92,聲判,140
【裁判日期】    921216
【裁判案由】    聲請交付審判
【裁判全文】
臺灣臺北地方法院刑事裁定                        九十二年度聲判字第一四○號
    聲  請  人
    即  告訴人  展佑自動化機械有限公司
    代  表  人  彭世偉
    代  理  人  丁希正律師
    被      告  甲○○  男  三.
右列聲請人即告訴人因告訴被告竊盜等案件，不服臺灣高等法院檢察署檢察長駁回再
議之處分（九十二年度上聲議字第一六八八號），聲請交付審判，本院裁定如左：
    主  文
聲請駁回。
    理  由
一、按告訴人不服上級法院檢察署檢察長或檢察總長認再議為無理由而駁回之處分者
    ，得於接受處分書後十日內委任律師提出理由狀，向該管第一審法院聲請交付審
    判。法院認為交付審判之聲請不合法或無理由者，應駁回之，刑事訴訟法第二百
    五十八條之一、第二百五十八條之三第二項前段，分別定有明文。依上開刑事訴
    訟法之立法意旨，既係對於檢察官不起訴或緩起訴裁量權制衡之一種外部監督機
    制，故法院證據調查之範圍，應僅限於偵查中曾顯現之證據，不得就告訴人新提
    出之證據再為調查，亦不得蒐集偵查卷外之證據，合先說明。
二、本件聲請人即告訴人展佑自動化機械有限公司以被告甲○○涉犯竊盜、業務侵占
    、偽造有價證券等罪嫌，向臺灣臺北地方法院檢察署檢察官提出告訴，經臺灣臺
    北地方法院檢察署檢察官偵查後，於九十二年一月十日以九十一年度偵字第二一
    九一二號為不起訴處分後，聲請人不服，聲請再議，經臺灣高等法院檢察署檢察
    長審核後，認原承辦檢察官以被告犯罪嫌疑不足，而依刑事訴訟法第二百五十二
    條第十款為不起訴之處分，經核並無不合，認聲請再議為無理由，而於九十二年
    六月二十日以九十二年度上聲議字第一六八八號處分書駁回聲請，有卷附臺灣臺
    北地方法院檢察署檢察官九十一年度偵字第二一九一二號不起訴處分書、臺灣高
    等法院檢察署九十二年度上聲議字第一六八八號處分書影本可稽。
三、聲請交付審判意旨略以：
（一）由卷附資料可知，同案另一被告黃佳慧盜蓋印章而偽開告訴人公司之支票數十
      紙，其受款人除黃佳慧自己之外，僅有另一位就是被告甲○○，亦即黃佳慧與
      被告都是盜開支票的直接受款人﹔而黃父黃宏章、黃女兩位叔叔黃宏光、黃宏
      忠與黃女之同事蘇惠華雖收受黃女匯款或被黃女用作人頭來貸款，但其等與被
      告的情況不同，均非偽造支票之直接受款人。既偽造之支票乃直接存入被告甲
      ○○之個人帳戶，屬因犯罪而直接獲益，即有相當證據證明其參與本件犯罪，
      顯見為共同正犯。
（二）被告經濟狀況不良，非僅一端，除了贍養費外，諸如扶養二名子女之生活費、
      教育費、購屋、裝潢新居、信用貸款、出國旅遊等，均屬極重之經濟負擔，而
      被告與黃女同居多年，關係極為密切，對黃女之收入又知之甚詳，對上述與二
      人之收入均極不相稱的支出，朱某因而得利極多，豈能以「存摺借黃女使用」
      即推卸責任？
（三）檢察官從未傳訊告訴人代表人出庭應訊，告訴人直到接獲檢察署的不起訴處分
      書才知道原來本案已進行調查、甚至已有結論了，但告訴人連偵查的案號都從
      未被告知，遑論有何機會提出說明並補充證據。臺灣高等法院檢察署不否認此
      點，卻又不令本案發回續行偵查，其認事用法均極不妥云云。
四、本院查：
（一）本件被告於偵查中堅詞否認有何聲請人所指之犯行，辯稱其存摺係交給共同被
      告黃佳慧使用，不知黃佳慧有涉及侵占與偽造有價證券情事，核與黃佳慧所供
      情節相符。雖聲請人認被告甲○○與黃宏章、黃宏光、黃宏忠、蘇惠華情況不
      同，係屬偽造支票之直接受款人，既偽造之支票乃直接存入被告之個人帳戶，
      屬因犯罪而直接獲益，即有相當證據證明其參與本件犯罪，而認甲○○為共同
      正犯﹔然此僅為聲請人以個人角度而為解讀或臆測，並未提出任何具體或足以
      證明被告為共同正犯之證據可資調查。
（二）又男女朋友於交往期間，錢財互通有無，確屬常情﹔惟交往中之雙方對於彼此
      財務狀況瞭若指掌之情形，雖非無有，然個人財產究屬私密之個人隱私，對方
      如何取得財產，置產情形，縱雙方相處時間非短，亦非易於全盤瞭解。本件聲
      請意旨謂被告經濟狀況不良，有極重之經濟負擔，而又與黃女同居多年，關係
      極為密切等語，遽指被告理應對黃佳慧之財物狀況知之甚詳云云，尚乏其據。
      遑論個人之犯罪行為，攸關其立足社會信用上關於品行、名譽及資力之負面評
      價，犯罪所得更係不名譽行為之直接證明，而未將所得來源據實告以親友，應
      非罕見。聲請人以被告甲○○有極重之經濟負擔且與黃佳慧同居、關係密切為
      由，遂稱被告對於黃女之收入，應知之甚詳云云，難認足取。
（三）聲請人雖主張檢察官從未傳訊告訴人代表出庭應訊云云，然綜觀被告於偵查中
      就告訴人各項指控所為之辯解，既已提出足資採信之證據資料，且其供述亦符
      合經驗法則及論理法則，是其指摘被告涉犯竊盜、業務侵占、偽造有價證券等
      罪嫌，並不足採﹔從而，原檢察官斟酌全案調查證據之結果，認被告犯罪嫌疑
      不足而為不起訴處分，其認事用法並無違誤。
五、綜上，原不起訴處分書及駁回再議處分書既已調查說明，對照卷內資料，並無不
    合，復查無其他積極證據可資證明被告有何竊盜、業務侵占、偽造有價證券等罪
    之犯行，是原檢察官及臺灣高等法院檢察署檢察長分別予以不起訴處分及駁回再
    議之聲請，並無不當，本件交付審判之聲請為無理由，應予駁回。
六、據上論斷，依刑事訴訟法第二百五十八條之三第二項前段，裁定如主文。
中      華      民      國    九十二    年    十二    月   十六     日
                                        臺灣臺北地方法院刑事第六庭
                                            審判長法  官  李英勇
                                                  法  官  趙子榮
                                                  法  官  曾正龍
右正本證明與原本無異。
本件不得抗告。
                                                  書記官  彭自青
中      華      民      國    九十二    年    十二    月   十七     日


司法院資訊處製作；財團法人民間司法改革基金會備份。
